【裁判字號】    96,訴,942
【裁判日期】    970123
【裁判案由】    毒品危害防制條例
【裁判全文】
臺灣基隆地方法院刑事判決               96年度訴字第942號
公  訴  人  臺灣基隆地方法院檢察署檢察官
被      告  乙○○
上列被告因違反毒品危害防制條例案件，經檢察官提起公訴（96
年度毒偵字第2042、2316、2445號），被告並為有罪陳述，本院
合議庭乃裁定由受命法官獨任以簡式審判程序進行審理，並判決
如下：
    主  文
乙○○施用第一級毒品，累犯，處有期徒刑柒月；扣案之第一級
毒品海洛因壹包（驗餘後淨重零點零柒公克）併同無從與之完全
析離之分裝袋壹只均沒收銷燬。又施用第一級毒品，累犯，處有
期徒刑柒月；扣案之注射針筒壹支沒收。又施用第一級毒品，累
犯，處有期徒刑柒月；又施用第二級毒品，累犯，處有期徒刑
月。應執行有期徒刑壹年貳月；扣案之第一級毒品海洛因壹包（
驗餘後淨重零點零柒公克）併同無從與之完全析離之分裝袋壹只
均沒收銷燬、注射針筒壹支沒收。
    事  實
一、前案紀錄：
  (一)乙○○前因初犯施用毒品案件，經觀察、勒戒後，認無繼續
    施用毒品之傾向，於民國87年7 月29日經釋放出所，並由臺
    灣基隆地方法院檢察署檢察官於87年7 月27日，以87年度偵
    字第2948號為不起訴處分確定。
  (二)又因二犯施用毒品案件，經觀察、勒戒後，認無繼續施用毒
    品之傾向，於88年1 月27日經釋放出所，並由臺灣臺北地方
    法院檢察署檢察官於同日，以88年度偵字第1812號為不起訴
    處分確定。
  (三)再因三犯施用毒品案件，經法院裁定強制戒治（俟89年12月
    8 日始因停止戒治並付保護管束而經釋放出所；90年5 月24
    日管束期滿未經撤銷而完成其本次毒癮戒斷療程），並由臺
    灣基隆地方法院檢察署檢察官聲請以簡易判決處刑，經本院
    於89年7 月4 日，以89年度基簡字第506 號判決有期徒刑五
    月確定，90年6 月22日易科罰金執行完畢（尚不構成累犯）
    。
  (四)繼而分別因(甲)四犯施用毒品案件，由臺灣基隆地方法院檢察
    署檢察官提起公訴，經本院於93年5 月31日，以93年度訴字
    第148 號判決有期徒刑八月、六月，應執行有期徒刑一年確
    定；(乙)五犯施用毒品案件，由臺灣基隆地方法院檢察署檢察
    官提起公訴，經本院於94年3 月31日，以94年度訴字130 號
    判決有期徒刑十月、七月，應執行有期徒刑一年三月確定；
    (丙)犯詐欺案件，經本院於94年8 月10日，以94年度基簡字第
    595 號判決有期徒刑二月確定。所犯(甲)(乙)(丙)三案則經合併計
    算執行期間，93年12月24日發監執行、95年9 月27日假釋出
    監。乃保護管束期間猶未屆滿，乙○○復因違反保安處分執
    行法第74條之2 第1 款、第2 款、第4 款規定，致由原執行
    機關即臺灣宜蘭監獄檢具撤銷假釋報告表陳請法務部以96年
    3 月30日法矯字第0960011893號函准辦理撤銷假釋在案，並
    經臺灣基隆地方法院檢察署檢察官聲請本院以96年度聲減字
    第748 號刑事裁定，就首開(甲)(乙)(丙)三案各減其刑期二分之一
    ，經重予合併定其應執行之刑暨重予合併計算執行期間，因
    已無殘餘刑期亟待執行，致所犯(甲)(乙)(丙)三案，於95年9 月27
    日經釋放出監以前，即已執行完畢（此部分構成累犯）。
  (五)其後，復因六犯施用毒品案件，由臺灣基隆地方法院檢察署
    檢察官提起公訴，經臺灣高等法院於96年11月22日，以96年
    度上訴字第4312號判決有期徒刑五月（宣告刑十月，減為有
    期徒刑五月）而迄未發監（此部分尚不構成累犯）。
二、本案事實：
    乙○○猶不思戒除毒癮，復基於施用第一級毒品海洛因之個
    別犯意，分別於96年7 月26日晚間7 時、96年8 月20日下午
    3 時、96年9 月3 日下午3 時，在基隆市○○路海洋大學對
    面加油站之公共廁所內，將稀釋後之海洛因置入注射針筒內
    再持以施打血管，藉以施用第一級毒品海洛因3 次。其間，
    復基於施用第二級毒品甲基安非他命之犯意，於96年9 月2
    日下午3 時，在基隆市○○路之不詳友人住處，將甲基安非
    他命置入玻璃球吸食器火烤加熱使生霧化白煙再以口鼻吸食
    ，藉以施用第二級毒品甲基安非他命1 次。乃為警於(1)96年
    7 月26日晚間11時50分，在基隆市○○○路95巷1 號地下室
    之劉俊義住處搜索查獲，並扣得乙○○所有之第一級毒品海
    洛因1 包（驗餘後淨重0.07公克），經採其尿液送驗，結果
    呈嗎啡（海洛因代謝後尿液檢出成份）陽性反應；(2)96年8
    月20日晚間8 時40分，在基隆市○○○路、龍安街口盤檢查
    獲，並扣得乙○○所有之注射針筒1 支，經採其尿液送驗，
    結果仍呈嗎啡陽性反應；(3)96年9 月3 日晚間10時30分，在
    基隆市○○路158 號前盤檢查獲，經採其尿液送驗，結果則
    呈嗎啡、甲基安非他命陽性反應，始悉上情。
三、案經基隆市警察局、基隆市警察局第一分局、第三分局移送
    臺灣基隆地方法院檢察署檢察官偵查起訴。
    理  由
壹、程序事項
    本案被告乙○○所犯者非為死刑、無期徒刑、最輕本刑為三
    年以上有期徒刑之罪或高等法院管轄之第一審案件，其於準
    備程序進行中，先就被訴事實為有罪之陳述，經告知其簡式
    審判程序之旨，並聽取公訴人、被告之意見後，本院業已依
    刑事訴訟法第二百七十三條之一第一項規定，裁定由受命法
    官獨任以簡式審判程序進行本案之審理。
貳、實體事項
一、前揭事實業據被告乙○○於本院審理時坦承在卷，且有被告
    所有之注射針筒1 支、海洛因1 包（驗餘後淨重0.07公克）
    扣案暨法務部調查局96年8 月17日調科壹字第09623062260
    號鑑定書1 紙在卷可佐。又被告如本判決事實欄二(1)(2)所載
    為警查獲而採集之尿液檢體，經送請臺灣尖端先進生技醫藥
    股份有限公司以氣相層析質譜儀法為確認檢驗之結果，固均
    呈嗎啡（海洛因代謝後尿液檢出成份）陽性反應；惟被告如
    本判決事實欄二(3)所載，為警查獲而採集之尿液檢體，經送
    請臺灣尖端先進生技醫藥股份有限公司以氣相層析質譜儀法
    為確認檢驗之結果，則併呈嗎啡、甲基安非他命陽性反應。
    此亦有臺灣尖端先進生技醫藥股份有限公司96年8 月8 日、
    96年8 月30日、96年9 月21日濫用藥物檢驗報告各1 份，暨
    足與上開檢驗報告相對應之尿液檢體對照表各1 件在卷可憑
    ；參之以酵素免疫分析或薄層定性分析等方式為初步篩檢者
    ，檢驗結果雖有相當程度偽陽性之可能，然以氣（液）相層
    析、質譜分析之儀器為交叉確認者，檢驗結果出現偽陽性之
    機率則極低，因而具有公信力，核足為對涉嫌人不利之認定
    ；暨一般人注射海洛因經體內吸收代謝約30分鐘以後，乃轉
    換以嗎啡為主要成份（主要型態），陸續隨尿液排出體外，
    並以最初6 至12小時之排泄量最多。若以日計，約有80% 之
    毒品代謝物（嗎啡），可在注射後24小時以內隨尿液排出體
    外，至其他剩餘劑量則可在數日內分別隨尿液排出體外；又
    安非他命類經口服投與後，70% 約於24小時以內自尿液中排
    出，90% 則於96小時以內自尿液中排出，是實務目前固衡常
    以尿液檢測判斷受驗者曾否施用毒品，惟鑑於國內現階段針
    對尿液所檢測者，僅為該尿液是否呈安非他命類陽性反應而
    已，至其實際投與量之多寡，則每因安非他命之檢出與個人
    投與方式、投與量、體質、採尿時間，乃至檢驗儀器之精密
    度等諸多因素息息相關，而無從憑以精確推斷，遑論進而據
    以回推（自受驗者採集尿液之時間回推）其精確之投與時間
    。然則，自受驗者口服投與後所得檢測出安非他命之通常時
    間推斷，其投與時間距離其採尿時間最長可能不會超過4 日
    ；尤以「毒品施用後於尿液、血液中可檢出之最大時限，與
    施用劑量、施用頻率、施用方式、施用者飲水量之多寡、個
    人體質、代謝情況、檢體收集時間點及所用檢測方法之靈敏
    度等因素有關，因個案而異。依據Clarke's Isolation Ide
    ntification of Drugs第二版記載，血液中藥物之半衰期（
    濃度減半所需時間）分別為古柯鹼0.7-1.5 小時、海洛因3
    分鐘（其代謝物為嗎啡2-3 小時）、嗎啡2-3 小時、大麻20
    -36 小時、安非他命12小時（當尿液偏酸性時，為4-8 小時
    ）、甲基安非他命9 小時、Ketamine 2-4小時，而MDMA約8.
    49小時。一般於尿液中可檢出之最大時限，古柯鹼為施用後
    1-4 天、海洛因2-4 天、嗎啡2-4 天、大麻1-10天、安非他
    命1-4 天、甲基安非他命1-5 天、MDMA1-4 天、MDA 1-4 天
    、Ketamine2-4 天。」此復曾經法務部調查局以90年4 月12
    日陸(一)字第90133335號函、行政院衛生署藥物食品檢驗局
    以81年2 月8 日（）藥檢壹字第001156號函暨92年7 月23
    日管檢字第0920005609號函釋在案。勾稽以觀，足見被告於
    本院審理時之任意性自白，與事實相符，堪可採信。再者，
    被告查有如本判決事實欄一所載施用毒品之前案紀錄。觀諸
    卷附臺灣高等法院被告前案紀錄表、不起訴處分書、刑事判
    決內容即明。從而，本案事證明確，被告於初犯施用毒品案
    件之五年以內，再犯施用毒品之犯行，堪可認定，應依法論
    科。
二、論罪科刑：
  (一)查海洛因、安非他命類分別係毒品危害防制條例所列管之第
    一級、第二級毒品，此為該條例第二條第二項第一款、第二
    款所明定。按犯毒品危害防制條例第十條之罪（施用毒品罪
    ）者，檢察官應聲請法院裁定，令被告入勒戒處所觀察、勒
    戒，經勒戒處所陳報，認受觀察、勒戒人無繼續施用毒品傾
    向者，應即釋放，並為不起訴之處分；認有繼續施用毒品傾
    向者，即應聲請法院裁定令入戒治處所強制戒治，俟強制戒
    治期滿釋放，再為不起訴之處分。惟依上揭規定觀察勒戒或
    強制戒治執行完畢釋放後，五年內再犯毒品危害防制條例第
    十條之罪（施用毒品罪）者，檢察官即應依法追訴，毒品危
    害防制條例第二十條第一項、第二項、第二十三條第二項分
    別定有明文。
  (二)核被告於初犯施用毒品案件以後之五年以內，分別於96年7
    月26日晚間7 時、96年8 月20日下午3 時、96年9 月3 日下
    午3 時，再犯施用第一級毒品海洛因之行為，均係犯毒品危
    害防制條例第十條第一項之施用第一級毒品罪；於96年9 月
    2 日下午3 時，再犯施用第二級毒品甲基安非他命之行為，
    則係犯毒品危害防制條例第十條第二項之施用第二級毒品罪
    。被告先、後持有第一級毒品海洛因、第二級毒品甲基安非
    他命之低度行為，各應分別為施用第一級、第二級毒品之高
    度行為所吸收，均不另論罪。
  (三)查起訴書雖誤繕被告施用毒品之時間、地點，然此業據蒞庭
    檢察官於未變動其社會基本事實同一性之前提下，當庭更正
    如本判決事實欄之所載，此有本院審判筆錄在卷可稽；核此
    更正範圍，亦無礙於原起訴所特定之事實。本於檢察一體之
    原則，本院當以蒞庭檢察官所到庭更正者，為起訴所指之犯
    罪時、地。
  (四)被告查有如本判決事實欄一(四)所載之犯罪科刑及刑之執行情
    形，此除有臺灣高等法院被告前案紀錄表在卷可稽，並經本
    院職權調取臺灣基隆地方法院檢察署96年度執減更字第966
    號執行全卷核閱無訛，且有臺灣宜蘭監獄檢96年3 月20日宜
    監教字第0961100244號撤銷假釋報告表、法務部96年3 月20
    日法矯字第0960011893號函各1 件附卷足考。乃於前案有期
    徒刑執行完畢後，五年以內，故意再犯本起最重本刑有期徒
    刑以上之罪，為累犯，應依刑法第四十七條第一項規定，就
    其所犯各罪分別加重其刑。
  (五)被告所犯上開四罪，犯意各別，行為互殊，應予分論併罰。
  (六)本院審酌被告犯罪之動機、吸食頻率、曾有施用毒品之前科
    仍不知戒除，惟慮及其犯後坦承犯行、所犯乃戕害自己身心
    健康，尚未危及他人等一切情狀，分別量處如主文所示之刑
    ，併定其應執行之刑。末以，犯罪在96年4 月24日以前，且
    所犯復非「中華民國九十六年罪犯減刑條例第三條第一項所
    列各罪且經宣告死刑、無期徒刑或逾有期徒刑一年六月之刑
    」者，方得適用中華民國九十六年罪犯減刑條例第二條第一
    項第三款減其刑期或金額二分之一。茲就本案而論，被告實
    行犯罪之時間，既分別為96年7 月26日、96年8 月20日、96
    年9 月2 日、、96年9 月3 日（詳如前述），則其當與旨揭
    減刑要件不符，而無從邀此減刑之寬典。從而，本案尚不在
    應適用中華民國九十六年罪犯減刑條例第二條第一項第三款
    規定予以減刑之列，併此指明。
  (七)扣案之白粉1 包（驗餘後淨重0.07公克），均係毒品危害防
    制條例第二條第一項所列管之第一級毒品海洛因，有法務部
    調查局96年8 月17日調科壹字第09623062260 號鑑定書1 紙
    附卷足考，併同無從與之完全析離之分裝袋1 只，均應依毒
    品危害防制條例第十八條第一項前段規定，於所犯該罪之主
    文項下併予宣告沒收併銷燬之。至扣案之注射針筒1 支，則
    為一般市售之藥用注射針筒，核非專供施用毒品之器具，此
    亦經本院勘驗屬實（參見本院審判筆錄）；兼以併係被告所
    有，供本案施用第一級毒品犯罪之所用，此亦據被告敘述明
    確（參見本院審判筆錄），爰依刑法第三十八條第一項第二
    款規定，於所犯該罪之主文項下併予宣告沒收。
據上論斷，應依刑事訴訟法第二百七十三條之一第一項、第二百
九十九條第一項前段，毒品危害防制條例第二十三條第二項、第
十條第一項、第二項、第十八條第一項前段，刑法第十一條、第
四十七條第一項、第三十八條第一項第二款、第五十一條第五款
，判決如主文。
本案經檢察官甲○○到庭執行職務。
中    華    民    國    97    年    1     月    23    日
                  刑事第四庭法  官  王慧惠
以上正本證明與原本無異。
如不服本判決應於收受本判決後10日內向本院提出上訴書狀，其
未敘述上訴理由者，並得於提起上訴後10日內向本院補提理由書
狀（均須按他造當事人之人數附繕本）「切勿逕送上級法院」。
中    華    民    國    97    年    1     月    23    日
                            書記官  王一芳
附錄論罪法條：
毒品危害防制條例第10條第1項、第2項
施用第一級毒品者，處 6 月以上 5 年以下有期徒刑。
施用第二級毒品者，處 3 年以下有期徒刑。


司法院資訊處製作；財團法人民間司法改革基金會備份。
